臺灣臺中地方法院交通事件裁定　　　 100年度交聲字第1887號
　　　　　　　　　　　　　　　　　 100年度交聲字第1888號
原處分機關　交通部公路總局臺中區監理所
異　議　人　鄭靜如
即受處分人
上列異議人即受處分人因違反道路交通管理處罰條例案件，對於
交通部公路總局臺中區監理所中華民國100年6月13日中監違字第
裁60-ZDB161203號、60-ZDA099982號所為之裁決處分 (原舉發案
號：公警局交字第ZDB161203、ZDA099982號)，聲明異議，本院
裁定如下：
    主  文
原處分均撤銷。
鄭靜如不罰。
    理  由
一、原處分意旨略以：異議人即受處分人(下稱受處分人)鄭靜如
    所有車牌號碼7011-ZG號自小客車，(一)於民國100年3月7日晚
    間10時32分許，在國道1號高速公路南下276.2公里處，因「
    速限110公里，經雷達(射)測定行速為123公里，超速13公里
    」之違規；(二)於100年4月1日凌晨1時31分許，在國道1號高
    速公路北上254.15公里處，因「速限110公里，經雷達 (射)
    測定行速為124公里，超速14公里」之違規，先後經內政部
    警政署國道公路警察局第四警察隊新營分隊、斗南分隊以公
    警局交字第ZDB161203號、第ZDA099982號舉發違反道路交通
    管理事件通知單逕行舉發，原處分機關於100年6月13日分別
    以中監違字第裁60-ZDB161203號、60-ZDA099982號裁決書，
    各裁處罰鍰新臺幣(下同)3,000元，並均依同條例第63條第1
    項第1款規定，各記違規點1點等語。
二、受處分人聲明異議意旨略以：伊所有車牌號碼7011-ZG號車
    輛之後車燈有明顯紅、白色相間之白色L造型，與本件舉發
    違反道路交通管理事件通知單檢附之採證照片係全紅色後車
    燈顯有不同，且上揭車輛平時皆停放在伊小姑位在臺中市市
    ○○○路28號天璽III社區內住處之地下停車場，經伊調閱該
    處監視錄影畫面顯示，100年3月7日晚間10時32分許上揭車
    輛係停放在伊小姑家所購買之該地下停車場第136號停車格
    內並未駛離；又上揭車輛已於100年4月6日更換車牌號碼為1
    981-G2號，然伊於100年6月23日晚間仍接獲彰化縣警察局彰
    化分局莿桐派出所警員來電表示近日查獲車號7011-ZG號銀
    色LEXUS IS250車輛疑涉入不法事件，該涉案車輛之車體顏
    色與上揭車輛大相逕庭，益證7011-ZG號車牌業已遭不法份
    子偽造後挪作他用。伊所有原車牌號碼7011-ZG號車輛絕無
    於100年3月7日、100年4月1日在國道1號高速公路臺南路段
    超速行駛，爰具狀聲明異議等語。
三、按道路交通管理處罰條例第87條第1項規定：「受處分人，
    不服第8條主管機關所為之處罰，得於接到裁決書之翌日起
    20日內，向管轄地方法院聲明異議。」、同法第89條規定：
    「法院受理有關交通事件，準用刑事訴訟法之規定，其處理
    辦法，由司法院會同行政院定之。」又據此訂定之道路交通
    事件處理辦法第12條雖規定：「聲明異議，應以司法狀紙敘
    述異議之理由，提出於原處分機關為之。原處分機關應於接
    受異議書狀後5日內，將該案卷宗及有關證物送交該管地方
    法院。」，惟該條規定，應僅係訓示受處分人及原處分機關
    ，以方便地方法院受理案件時即有較完整之資料以利案件得
    以迅速之進行，並非再對母法即道路交通管理處罰條例第87
    條第1項之異議程序加上原無規定之限制，故受處分人縱違
    背道路交通事件處理辦法之上開規定而逕向地方法院聲明異
    議，仍不違反法定程序，而應予受理。本件受處分人鄭靜如
    收受原處分機關100年6月13日中監違字第裁60-ZDB161203號
    、60-ZDA099982號裁決書後，於100年6月27日逕行具狀向本
    院提出聲明異議，此有聲明異議狀上蓋用之本院收狀戳章可
    稽，受處分人提起本件聲明異議程序雖與上開道路交通事件
    處理辦法不合，惟依前開說明，並不違反道路交通管理處罰
    條例第87條第1項之規定，本院仍應予以受理，合先敘明。
四、次按法院受理交通事件，準用刑事訴訟法之規定，道路交通
    管理處罰條例第89條前段定有明文。而按犯罪事實應依證據
    認定，無證據不得認定其犯罪事實，刑事訴訟法第154條第2
    項亦有明定。又認定不利於被告之事實，須依積極證據，苟
    積極證據不足為不利於被告事實之認定時，即應為有利於被
    告之認定，更不必有何有利之證據；認定犯罪事實所憑之證
    據，雖不以直接證據為限，間接證據亦包括在內，然而無論
    直接或間接證據，其為訴訟上之證明，須於通常一般之人均
    不致有所懷疑，而得確信為真實之程度者，始得據為有罪之
    認定，若其關於被告是否犯罪之證明未能達此程度，而有合
    理性懷疑之存在，致使無從形成有罪之確信，根據「罪證有
    疑，利於被告」之證據法則，即不得遽為不利於被告之認定
    。最高法院著有30年上字第816號、76年臺上字第4986號判
    例可資參照。基此，法院於受理違反道路交通管理處罰條例
    案件時，亦應有其適用，易言之，法院對於據以認定行為人
    違規之事實及證據，仍應依積極證據認定之，不得僅憑警員
    逕行開立之舉發違反道路交通管理事件通知單及主管機關違
    反道路交通管理事件裁決書，即推定受處分人有道路交通違
    規之事實。而警員就交通違規之舉發，係以使受舉發人受交
    通違規裁罰為目的，且係利害關係人，是其所為之舉發是否
    與事實相符，仍應調查其他證據以資審認，如仍存有合理之
    懷疑，無法達於確信受處分人有違反道路交通管理處罰條例
    之事實時，應依刑事訴訟法上「罪疑唯輕」、「有疑唯利於
    被告」之原則，就有疑問之部分，應作對於受處分人有利之
    認定。經查：
(一)懸掛車牌號碼7011-ZG號之自小客車，於100年3月7日晚間10
    時32分許，在國道1號高速公路南下276.2公里處，因「速限
    110公里，經雷達(射)測定行速為123公里，超速13公里」之
    違規；及於100年4月1日凌晨1時31分許，在國道1號高速公
    路北上254.15公里處，因「速限110公里，經雷達 (射)測定
    行速為124公里，超速14公里」之違規，先後經內政部警政
    署國道公路警察局第四警察隊新營分隊、斗南分隊警員以科
    學儀器拍照採證後逕行製單舉發之事實，有內政部警政署國
    道公路警察局警察局公警局交字第ZDB161203號、第ZDA0999
    82號舉發違反道路交通管理事件通知單各1紙及違規採證照
    片各1張在卷可稽，是依前揭採證照片顯示，懸掛車牌號碼7
    011-ZG號之自小客車於前揭時、地確有超速行駛之違規行為
    ，應甚明確。又車牌號碼7011-ZG號牌係受處分人鄭靜如於9
    9年7月20日領牌後，懸掛在LEXUS廠牌IS250型式「黑色」自
    小客車上等情，亦有車牌號碼7011-ZG號之車號查詢汽車車
    籍資料、汽車行車執照各1張附卷足憑，此部分事實，亦堪
    認定。
(二)惟國內迭有不法分子偽造車牌懸掛於同型車輛之情形 (俗稱
    借屍還魂車、AB車)，而經比對上揭違規採證照片與卷附受
    處分人提出其所有同號自小客車照片，超速違規懸掛車牌號
    碼7011-ZG號之自小客車，與受處分人所有同車號自小客車
    ，固均為LEXUS廠牌之黑色轎車，車輛外觀大致相符，然就
    車尾後車燈部分，違規車輛後車燈呈現全紅色，受處分人所
    有自小客車之後車燈，外側部分為紅色車燈、內側則有呈現
    L型之白色車燈，是受處分人陳稱其所有車輛與違規採證照
    片顯示之違規車輛並非同一，認其車牌遭人偽造等語，顯非
    無據。本件超速違規之車輛，是否確為受處分人所有之自小
    客車，確有進一步查究之必要。查：
    1.受處分人指稱其所有車號7011-ZG號自小客車平日停放地
      點之臺中市市○○○路28號地下停車場，乃天璽III社區之
      地下停車場，受處分人確有託住戶向該社區管理委員會調
      取該地下停車場之監視錄影畫面光碟一節，有本院100年7
      月13日公務電話紀錄1紙在卷可稽。而經本院就受處分人
      所提出之監視錄影畫面光碟送請臺中市政府警察局調整監
      視錄影畫面時間為(1)2011.3.7/22：6：24、(2)2011.3.7/2
      2：34：55、(3)2011.3.11/17：52：14之影像清晰度至能
      辨識第136停車格所停放車輛之車牌號碼、後車燈樣式程
      度，或調整至該畫面之可最佳辨識狀態，經該局以Video
      Fixer軟體強化後擷取影像7張，再以Photoshop軟體強化
      擷取影像後，因影像來源之解析度不足，無法辨識車牌號
      碼及後車燈樣式，乃調整最佳辨識狀態並檢附相片7張送
      院，有該局100年7月21日中市警鑑字第1000053121號函在
      卷可稽；本院再送請內政部警政署刑事警察局就上揭事項
      進行影像畫面處理，經該局擷取待鑑影像，以Adobe Phot
      oshop軟體處理結果，因原始圖像過於模糊且所含原始資
      訊不足，無法解析車號及後車燈樣式，乃檢附放大強化後
      影像之擷取畫面照片3張到院，亦有該局100年8月18日刑
      鑑字第1000107301號函附卷可參。則依前述函文內容暨檢
      附之擷取影像畫面照片，雖無法清楚辨視受處分人指述其
      所有停放在第136號停車格內之自小客車之車牌號碼及後
      車燈樣式情形，然依畫面時間為2011.3.7/22：06：24及2
      011.3.7/22：34：55之擷取影像照片，第136號停車格內
      停放之車輛為黑色自小客車，後車燈可看出有不同顏色之
      色差，並非同一顏色，且與卷附受處分人所提出其所有自
      小客車車尾照片之車型外觀相符；又細觀擷取影像畫面時
      間為2011.3.11/17：52：14時之原始影像畫面照片，第13
      6號停車格內黑色自小客車與2011.3.7/22：06：24及2011
      .3.7/22：34：55之影像照片，兩者外型上為同一車款，
      該車倒車時，車尾後車燈呈現紅、白燈光相間，車牌除後
      面2碼較不清楚外，前4碼仍可辨認出「7011」字樣，是監
      視錄影畫面所顯示停放在第136號停車格之自小客車確有
      可能為受處分人所有車牌號碼7011-ZG號自小客車，而依
      上揭監視錄影畫面照片所示，倘受處分人所有車輛於100
      年3月7日晚間10時6分至同日晚間10時34分停放在該地下
      停車場第136號停車格內，並未駛離，當無於同日晚間10
      時32分許在國道1號高速公路南下276.2公里處超速行駛之
      可能。
    2.又經本院向彰化縣警察局彰化分局確認有無查獲車牌號碼
      7011-ZG號車輛涉入不法案件，經該分局函覆稱：經查歹
      徒駕駛「銀色」自小客車懸掛7011-ZG號車牌，於100年6
      月23日凌晨2時許於本分局轄區竊自小客車，惟經追查並
      未查獲相關嫌疑人；另查詢車行紀錄比對相關監視器畫面
      ，於100年6月1日後始有「銀色」自小客車懸掛7011-ZG號
      牌之車行紀錄等語，有彰化縣警察局彰化分局100年10月1
      6日彰警分偵字第1000040675號函檢附之車行紀錄查詢結
      果、車輛詳細資料報表、職務報告、監視錄影畫面翻拍照
      片存卷可參。且該車牌號碼7011-ZG號牌經受處分人於99
      年7月20日領牌後，係懸掛在LEXUS廠牌IS250型式「黑色
      」自小客車上，受處分人於100年4月6日更換該車輛之車
      牌號碼為1981-G2號，並將原7011-ZG號牌繳回臺中區監理
      所後，因車牌已損毀，不會再發給他人使用等情，亦有交
      通部公路總局臺中區監理所100年11月14日中監車字第100
      0045157號函檢附之汽車各項異動登記表影本1張、本院公
      務電話紀錄表1張附卷足憑，綜合上情，該7011-ZG號車牌
      確有遭人不法使用之情形，應可確認。則以目前偽造車牌
      之情形偶有所聞，偽造人為避免偽造行為曝光，自應注意
      所偽造之車輛車牌特徵如車型、顏色，一併模仿，以求真
      實而無破綻，故偽造之車輛及被偽造之車輛，二者無論車
      輛之顏色、規格、車種，均極盡可能之吻合，以防洩漏偽
      造之破綻，本件顯無法排除受處分人原所有車牌號碼7011
      -ZG號車牌有遭他人偽造冒用之可能，受處分人是否確有
      前揭2件超速違規行為，殊值懷疑。是原處分機關據以認
      定行為人違規之事實及證據，本院認為仍存有合理之懷疑
      ，無法達於確信受處分人有違反道路交通管理處罰條例之
      事實，按諸前述「罪疑唯輕」、「有疑唯利被告原則」之
      證據法則，就有疑問之部分，應為對受處分人有利之解釋
      及認定。
五、綜上所述，本件既無其他積極證據足以證明受處分人有何違
    反道路交通管理處罰條例第33條第1項第1款所定情事，自應
    為受處分人有利之認定，原處分機關未予詳查，遽對受處分
    人為前開裁罰，顯有未合。受處分人之異議為有理由，自應
    由本院將原處分撤銷，另為不罰之諭知，以資適法。
六、據上論斷，應依道路交通管理處罰條例第87條第2項，道路
    交通事件處理辦法第19條前段，裁定如主文。
中    華    民    國   100    年    11    月    29    日
                  交通法庭    法  官  簡芳潔
以上正本證明與原本無異。
如不服本裁定，應於收受送達後5日內向本院提出抗告狀。（應
附繕本）
                              書記官  余怜儀
中    華    民    國   100    年    11    月    29    日